臺灣高等法院臺中分院民事裁定　　　　　 95年度抗字第561號
　　抗　告　人　甲○○○○○○.
上列抗告人因與相對人新裕資產管理股份有限公司間清償債務強
制執行事件，聲請停止執行，不服中華民國95年10月20日台灣彰
化地方法院95年度聲字第740 號所為裁定提起抗告，本院裁定如
下：
    主  文
抗告駁回。
抗告程序費用由抗告人負擔。
    理  由
一、本件抗告人向原法院聲請停止執行及其抗告意旨略以：抗告
    人與相對人新裕資產管理股份有限公司間之清償債務強制執
    行事件，經原法院以95年度執字第8128號案件受理。因抗告
    人之子粘熯佐自95年07月25日起應徵召入營服義務兵役，屬
    在營服役期間。該被查封之不動產又屬動員時期應徵召在營
    服役軍人之家屬所賴以維持生活之財產，為軍人及其家屬優
    待條例第10條所定，屬服役期間禁止執行之財產。抗告人乃
    依軍人及其家屬優待條例第3條第2款及同條例第10條之規定
    ，具狀向原裁定法院為停止執行之聲請。原法院以抗告人非
    依強制執行法第18條第2 項所定之原因及得因聲明願供擔保
    為要件而為聲請裁定停止執行，並以抗告人所援引軍人及其
    家屬優待條例第10條係因（80）年動員戡亂時期終止而依司
    法院、行政院及內政部等以函示已停止適用等理由裁定駁回
    抗告人停止執行之聲請，抗告人實難甘服。按為建立全民防
    衛動員體系，落實全民國防理念，實施動員準備，保障人民
    權益，特制定本法。本法未規定者，適用其他法律之規定。
    動員區○○段如下：一動員準備階段：指平時實施動員準備
    時期；二動員實施階段：指佔市發生或將發生或緊急危難時
    ，總統依憲法發布緊急命令，實施全國動員或局部動員時期
    。動員任務如下：一動員準備階段結合施政作為，完成人力
    、物力、財力、科技、軍事等戰力綜合準備，以積戰時總體
    戰力，並配合災害防救法規定支援災害防救。二動員實施階
    段統合運運全民力量，支援軍事作戰及緊急危難，並維持公
    務機關緊急應變及國民基本生活需要。動員準備事項，應由
    中央各機關及直轄市、縣（市）政府納年度施政計畫推動實
    施。以上分別為全民防衛動員準備法第1、2、3、4條所明定
    。又依全民防衛動員準備法第5條第1款所稱之行政動員準備
    ，指精神、人力、物資經濟、財力、交通、衛生、科技等動
    員準備。第二款所稱軍事動員準備，指軍對及軍需動員準備
    。亦為同法施行細則第2 條所明定，有全民防衛動員準備法
    附卷可稽。由以上之全民防衛動員準備法及其施行細則之立
    法意旨觀之，則軍人及其家屬優待條例第7 條至第10條所稱
    之「動員」為全民防衛準備法第1條至第5條所揭示之「動員
    」意旨相同。查原裁定理由三所稱：軍人及其家屬優待條例
    第10條之「動員時期」係指與動員勘亂時期有關之法律；因
    動員戡亂時期之終止，而該條例第7 條至字10條冠有「動員
    」時期字眼文意之法律文亦隨之停止適用等，為其判斷基礎
    。惟按動員勘亂時期臨時條款為屬憲法性質，而軍人及其家
    屬優待條例係依據兵役法施行法第50條所制定，為兵役法及
    其施行法之特別法，其非因依據動員戡亂時期臨時條款所揭
    示而制定之法律，自不得以因動員戡亂時期之終止而主張有
    停止其適用之效力。原裁定不查，未將軍人及其家屬優待條
    例第7 條第10條所稱之動員相互推敲敲其立法意旨，而為斟
    酌判斷之參考，卻誤將軍人及其家屬優待條例第7 條第10條
    所加之動員一詞引用為動員戡亂所謂之動員相提並論，原裁
    定實難謂恰。再就法律之制定、修定、刪除或廢止等之法律
    案，依憲法第62條規定應經立法院由人民選舉之立法委員審
    查三讀通過後制定、修定、刪除或廢止之。並依憲法72條規
    定由立法院移送總統及行政院，總統應於收到後10日內公布
    施行或刪除、廢止部分之法律失其效力。原裁定就本件依軍
    人及其家屬優待條例第10條所為之聲請裁定駁回，其所採為
    立論之法律依據無非係以：按關於軍人及其家屬優待條例第
    7 條至第10條之規定，於動員戡亂時期終止時，是否停止適
    用？依司法院80年8月28日院台廳一字第06517號函檢送行政
    院台79年字第32008 號函稱：「本院以動員戡亂時期為適用
    要件之有關法規修法專案組審查結論：本案既據內政部說明
    本條例已屬經常性法律，其第7 條至第10條所稱動員時期是
    為配合戰時軍隊動員時所適用，則明（80）年動員戡亂時期
    一旦終止後，該第7 條至第10條將因之停止適用而成為備用
    條文，則可維持原條文等語。然該函示僅係司法院一廳、行
    政院及內政部就「法規修法專案小組審查結論」而已，並不
    具有法之效力，參之憲法第62、72條自明。又軍人及其家屬
    優待條例，於89年10月24日雖經立法院三讀通過修正第4、5
    條部分條文，其餘條文並未經修正刪除或廢止，有立法院公
    報第89卷第57期院會紀錄附卷可稽。該條例自49年12月28日
    公布施行迄今；按法規之制定、施行、適用、修正、廢止，
    除憲法規定外，依本法規之規定；法律應經立法院通過，總
    統公布；法規明定自公布或發布日施行者，自公布或發布之
    日起算至第3日起發生效力，分別為中央法規標準法第1、4
    、13條所明定。又法規因國家遭遇非常事故，一時不能適用
    者，得暫停適用其一部或全部。法規停止適用或恢復適用之
    程序，準用本法有關法規廢止或制定之規定，又法律之廢止
    ，應經立法院通過，總統公布，亦有同法第19條、第22條著
    有明文。準此軍人及其家屬優待條例全文45條既未經中央法
    規標準法第22條所定之廢止程序，則應屬現行有效之法律。
    原裁定捨棄現行有效之法律，而援用行政機關所擬不具法律
    效力之「有關法規修法專案組審查結論」為裁判之依據，從
    而原裁定難謂無違誤；為此抗告人引用軍人及其家屬優待條
    例第10條為停止執行聲請，綜合前開理由說明洵屬有據。為
    此請求廢棄原裁定准予停止強制執行云云。
二、惟按「動員戡亂時期應徵召服役之軍人，於在營服役期間，
    其家屬賴以維持生活必須之財產，債權人不得請求強制執行
    ，固為軍人及其家屬優待條例第10條所明定。惟動員戡亂時
    期，業經總統命令宣告於80年5月1日終止，戰時軍事動員隨
    而終止，前述法條因而停止適用成為備用條文，故此後應徵
    召服役者，因非於動員時期應徵召服役，自不得再適用該條
    例第10條之規定」（台灣高等法院86年抗字1426號、84年度
    抗字第276號裁定意旨參照）。另司法院80年8月28日（80）
    院台廳一字06517號函：「行政院函釋動員戡亂時期終止後
    ，軍人及其家屬優待條例第7條至第10條之規定停止適用而
    成為備用條文」，亦同此旨。從而本件抗告人第之子粘熯佐
    自95年07月25日起經徵召入營服義務役，其服役期間至96年
    11月25日止，既非屬動員時期，尚無適用軍人及其家屬優待
    條例第10條之餘地。此外抗告人並未陳明原法院95年度執字
    第8128號執行事件，有何強制執行法第18條第2 項所定之情
    形，抗告人聲請停止執行，即不符合法定之要件，原法院裁
    定駁回抗告人之聲請，尚無違誤。抗告意旨仍執陳詞，求予
    廢棄，為無理由，應予駁回。
三、據上論結，本件抗告為無理由，爰依強制執行法第30條之1
    ，民事訴訟法第495條之1第1項、第449 條第1項、第95條、
    第78條，裁定如主文。
中　　華　　民　　國　　96　　年　　3 　　月　　6 　　日
          　　　　民事第五庭　　審判長法　官　林陳松
　　　　　　　　  　　　　　　　　　　法　官　王重吉
　　　　　　　　  　　　　　　　　　　法　官　古金男
以上正本係照原本作成。
再為抗告應以適用法規顯有錯誤為理由，並經本院之許可，該許
可以原裁定所涉及之法律見解具有原則上之重要性者為限。
如提起再抗告者應於裁定送達後十日內向本院提出抗告理由狀（
須按照他造人數附具繕本）並繳納抗告裁判費新臺幣壹仟元，同
時委任律師或具有律師資格之關係人為代理人。
　　　　　　　　　　　　　　　　　　　書記官　詹錫朋
中　　華　　民　　國　　96　　年　　3 　　月　　7 　　日
　　　　　　　　　　　　　　                          Ｃ
